臺灣板橋地方法院刑事判決　　　　　　　　　　　　九十一年度易字第二三七六號
　　公　訴　人　臺灣板橋地方法院檢察署檢察官
　　被　　　告　甲○○　女　四.
　　　　　　　　丙○○　男　五.
右列被告等因偽造文書案件，經檢察官提起公訴（九十一年度偵字第九五六九號），
本院判決如左：
    主  文
甲○○、丙○○共同明知為不實之事項，而使公務員登載於職務上所掌之公文書，足
以生損害於公眾及他人，各處有期徒刑陸月，如易科罰金，均以參佰元折算壹日。
    事  實
一、甲○○與丙○○為夫妻關係，共謀脫產，明知丙○○所有坐落臺北市○○區○○
    段二小段第二○六之二、二○八之九、二○八之一一、二○八之一五等地號土地
    （權利範圍各十分之二、四十分之二、十分之二、十分之二）及同小段第一七八
    八建號即門牌為臺北市○○○路○段二五○巷十七弄三號四樓建物（下稱系爭房
    地）所有權狀，業於民國（下同）八十八年間遭甲○○持以輾轉向乙○○借款質
    押，並未遺失，竟仍於八十九年三月三十日（起訴書誤載為八十九年五月八日）
    ，由丙○○向臺北市建成地政事務所（起訴書誤載為臺北市萬華區地政事務所）
    謊報系爭房地所有權狀遺失，申請補給權狀，使該管地政機關之承辦公務員，將
    上開不實之事項，登載於職務上所掌之公文書即土地、建築改良物登記簿謄本之
    其他登記事項欄內，並補發系爭房地所有權狀，足以生損害於乙○○之債權保全
    及地政機關對於不動產所有權狀管理、核補之正確性。嗣丙○○於八十九年七月
    二十日，將系爭房地售予黃寶鶯，並辦畢系爭房地所有權移轉登記。
二、案經乙○○訴由臺北縣政府警察局樹林分局報告臺灣板橋地方法院檢察署檢察官
    偵查起訴。
    理  由
一、訊據被告甲○○、丙○○均矢口否認有何偽造文書犯行，被告甲○○辯稱：伊只
    知道系爭房地權狀在陳寶琛那裡，因陳寶琛向伊聲稱該權狀均作廢，伊等才會去
    申報遺失補發云云；被告丙○○辯稱：伊是因為房子要被查封，才會到地政事務
    所去問，地政事務所職員說可以（補發），伊等不懂法律云云。惟查：右揭事實
    ，業據告訴人乙○○於偵審中指訴歷歷，並有土地登記申請書、切結書等影本各
    乙件在卷可佐，參以被告等均明知系爭房地所有權狀並未遺失，竟仍向該管地政
    機關切結遺失等情，被告二人所辯顯均係畏罪卸責之詞，不足採信。又被告二人
    使該管公務員辦理上揭虛偽登記事項，足以生損害於告訴人之債權保全及地政機
    關對於不動產所有權狀管理、核補之正確性。綜上所述，參互印證，本件事證明
    確，被告二人犯行均堪認定。
二、核被告甲○○、丙○○所為，均係犯刑法第二百十四條之明知為不實之事項，而
    使公務員登載於職務上所掌之公文書罪。被告二人間，就上開犯行，有犯意聯絡
    及行為分擔，均應論以共同正犯。爰審酌被告二人犯罪之動機、目的、手段、所
    生危害、犯罪後態度等一切情狀，各量處如主文所示之刑，並均諭知易科罰金之
    折算標準（被告等行為後之刑法第四十一條業於九十年一月十日修正公布，於同
    年月十二日生效，而修正後之刑法第四十一條第一項係規定：「犯最重本刑為五
    年以下有期徒刑之罪，而受六個月以下有期徒刑或拘役之宣告，因身體、教育、
    職業、家庭之關係或其他正當事由，執行顯有困難者，得以一元以上三元以下折
    算一日。但確因不執行所宣告之刑，難收矯正之效，或難以維持法秩序者，不在
    此限。」，修正後之刑法第四十一條第一項之規定，將原得易科罰金者之範圍，
    由僅限於犯最重本刑為三年以下有期徒刑之罪擴大至犯最重本刑為五年以下有期
    徒刑之罪，二相比較，以修正後之刑法第四十一條第一項之規定，有利於被告，
    自應依刑法第二條第一項前段之規定，適用裁判時之法律即修正後刑法第四十一
    條第一項之規定，而對被告等所處之刑均諭知易科罰金之折算標準。），以示懲
    儆。
據上論斷，應依刑事訴訟法第二百九十九條第一項前段，刑法第二條第一項前段、第
二十八條、第二百十四條、第四十一條第一項，罰金罰鍰提高標準條例第一條前段、
第二條，判決如主文。
本案經檢察官張瑞娟到庭執行職務
中      華      民      國      九十一      年      十    月    十七    日
                              臺灣板橋地方法院刑事第四庭
                                      法  官  李  崇  豪
右正本證明與原本無異
如不服本判決應於送達後十日內向本院提出上訴狀
                                      書記官  金  和  國
中      華      民      國      九十一      年      十    月    十七    日
附錄本案論罪科刑法條全文：
刑法第二百十四條：明知為不實之事項，而使公務員登載於職務上所掌之公文書，足
                  以生損害於公眾或他人者，處三年以下有期徒刑、拘役或五百元
                  以下罰金。
刑法第二百十六條：行使第二百十條至第二百十五條之文書者，依偽造、變造文書或
                  登載不實事項或使登載不實事項之規定處斷。
